最高法院刑事判決　　　　　　　　　 110年度台上字第5584號
　　　　　　　　　　　　　　　　　 110年度台上字第5585號
上　訴　人　蔡易佳
 
 
上列上訴人因違反毒品危害防制條例等罪案件，不服臺灣高等法
院高雄分院中華民國110 年6 月1 日第二審判決（110 年度上訴
字第387 、388 號，起訴案號：臺灣高雄地方檢察署108 年度偵
字第9183號，追加起訴案號：同署108 年度偵字第19893 號），
提起上訴，本院判決如下：
    主  文
上訴駁回。
    理  由
一、按刑事訴訟法第377 條規定，上訴於第三審法院，非以判決
    違背法令為理由，不得為之。是提起第三審上訴，應以原判
    決違背法令為理由，係屬法定要件。如果上訴理由書狀並未
    依據卷內訴訟資料，具體指摘原判決不適用何種法則或如何
    適用不當，或所指摘原判決違法情事，顯與法律規定得為第
    三審上訴理由之違法情形，不相適合時，均應認其上訴為不
    合法律上之程式，予以駁回。本件原判決認定上訴人蔡易佳
    有其事實欄所載之販賣第一級毒品海洛因3 次犯行，因而維
    持第一審論上訴人犯行為時毒品危害防制條例第4 條第1 項
    之販賣第一級毒品3 罪，均累犯（並說明法定刑死刑及無期
    徒刑部分不得加重），經依同條例第17條第2 項、刑法第59
    條規定遞予減輕其刑後，各處有期徒刑7 年8 月（2 罪）、
    7 年10月（1 罪），並皆諭知相關沒收及定應執行有期徒刑
    8 年6 月之判決，駁回上訴人在第二審之上訴。已詳細敘述
    所憑之證據及取捨、認定之理由。所為論斷，俱有卷存證據
    資料可資覆按，從形式上觀察，並無採證認事違背經驗法則
    、論理法則，亦無量刑職權之行使有濫用，或其他違背法令
    之情形。
二、上訴意旨乃謂：其於警詢時已供出毒品海洛因係源自洪永發
    ，且洪永發亦經警方查獲，原審不依上開條例第17條第1 項
    規定減輕或免除其刑，有判決不適用法則之違法等語。
三、惟查：毒品危害防制條例第17條第1項規定犯同條例第4條至
    第8條、第10條或第11 條之罪，供出毒品來源，因而查獲其
    他正犯或共犯者，減輕或免除其刑。係指被告供出毒品來源
    之有關資料，諸如前手之姓名、年籍、住居所、或其他足資
    辨別之特徵等，使調查或偵查犯罪之公務員因而對之發動調
    查或偵查並破獲者而言。申言之，被告之「供出毒品來源」
    ，與調查或偵查犯罪之公務員對之發動調查或偵查並進而破
    獲之間，論理上須具有先後且相當的因果關係，非謂被告一
    有供出毒品來源之人，而破獲在後，即得依上開規定予以減
    、免其刑。若被告供出毒品來源與嗣後之破獲欠缺先後且相
    當的因果關係，自不得適用上開規定予以減刑。本件原判決
    已於理由三、㈤中敘明：上訴人雖供稱其毒品上游為洪永發
    ，警方並因而將洪永發涉嫌販賣第一級毒品海洛因及第二級
    毒品甲基安非他命之犯行，移送檢察官偵辦，但依卷附之內
    政部警政署高雄港務警察總隊（下稱高雄港警隊）民國 108
    年10月1日移送書所載，警方係移送洪永發於108年4月26 日
    、108年5月3日，以新臺幣（下同）3,500元之價格販賣第二
    級毒品甲基安非他命及以5,000 元之價格販賣第一級毒品海
    洛因予上訴人（見第一審訴字第29號卷第111至112頁）。對
    照上訴人本案販賣第一級毒品海洛因之時間，第1 、2 次販
    賣給林志展之日期為108年3月16日、3月19日，最後1次則是
    於108年4月24日販賣給李天龍，均在上開所載洪永發販賣毒
    品予上訴人之前，故在時間上應非本案上訴人販賣第一級毒
    品海洛因犯行之毒品來源。且洪永發經高雄港警隊前揭移送
    檢察官偵辦前開2 次販賣毒品海洛因及甲基安非他命之犯行
    ，經檢察官偵查結果，認無積極證據足認洪永發有販賣毒品
    予上訴人之行為，而以罪嫌不足對洪永發為不起訴處分，有
    臺灣高雄地方檢察署（下稱高雄地檢署）檢察官108 年度偵
    字第14414號不起訴處分書可稽（見同上卷第241至242 頁）
    。是本案並無因上訴人之供述而「查獲」洪永發有販賣本案
    毒品予上訴人之事實，上訴人無從依上開條例第17條第1 項
    規定減、免其刑等語。經核於法並無不合。上訴意旨及其餘
    所指原審維持第一審依上開條例第17條第2項、刑法第59 條
    規定遞予減輕其刑後所量處之刑期，仍嫌過重等語。均係就
    原判決已說明之事項及屬原審採證認事、量刑職權之適法行
    使，持憑己見，而為爭執，與法律規定得為第三審上訴理由
    之違法情形，不相適合。其上訴均不合法律上之程式，應予
    駁回。又本院為法律審，除符合刑事訴訟法第393條、第394
    條第1 項之要件時，始得依職權調查證據或事實，本件並無
    前開應行調查之情形存在，且本院係從程序上駁回上訴人之
    上訴，其所請調取高雄地檢署前開108年度偵字第14414號卷
    及請求從輕量刑，均不予審酌，附此敘明。
據上論結，應依刑事訴訟法第395 條前段，判決如主文。
中    華    民    國   110    年    10    月    14    日
                  刑事第四庭審判長法  官  林  立  華  
                                  法  官  林  瑞  斌  
                                  法  官  王  敏  慧  
                                  法  官  李  麗  珠  
                                  法  官  謝  靜  恒  
本件正本證明與原本無異
                                  書記官
中    華    民    國   110    年    10    月    18    日